臺灣高等法院刑事判決　　　　　　　　95年度上訴字第2335號
　　上　訴　人　臺灣臺北地方法院檢察署檢察官
　　上　訴　人　乙○○
　　即　被　告
　　選任辯護人　張麗真　律師
　　　　　　　　張振興　律師
上列上訴人因被告偽造有價證券案件，不服臺灣臺北地方法院
94年度訴緝字第233號，中華民國95年6月1日第一審判決（起訴
案號：臺灣臺北地方法院檢察署93年度偵字第20009號），提起
上訴，判決如下：
    主  　　文
上訴駁回。
    事實及理由
壹、本院審理結果，認第一審以上訴人即被告乙○○觸犯刑法第
    二Ｏ一條第一項偽造有價證券罪，判處有期徒刑一年八月，
    認事用法及量刑均無不當，應予維持，並引用如附件第一審
    判決書記載的事實、證據及理由。
貳、公訴人上訴意旨略以，被告偽刻印章與偽簽本票犯意的形成
    ，是因告訴人丁○○為催討債務，施予被告立時償債壓力，
    進而教唆、指示被告提供他人的票據作為保證，並未大量流
    通；況且本案的真正被害人方林素美並未為訴追的表示，反
    而是唆使被告為本案犯行的丁○○提出告訴。原審固然依刑
    法第五九條規定予以酌減刑罰，但仍宣告一年八月有期徒刑
    ，量刑過重，請求從輕量刑等語。
    公訴人並未否認被告涉犯最輕本刑三年以上有期徒刑的偽造
    有價證券罪行。原審援引刑法第五九條規定酌減刑罰，法定
    酌減範圍最多可減為有期徒刑一年六月；而被告並未坦白承
    認犯行，縱如公訴人所稱被告是受人唆使而為本案犯行，但
    終究被告是本於自主意志為偽造行為，即有惡性。原審從最
    低刑度起算，量處一年八月，已屬從輕量刑。
    公訴人指稱原審量刑過重，無理由，應予駁回。
參、被告上訴意旨略以，簽發本票是遭受脅迫，非出於自由意識
    下的行為等語。
一、對於被告辯解的認定
（一）被告於八五、八六年間曾以投資名義向告訴人戊○○借款
      新台幣（下同）七百二十萬元；被告為償還欠款，於八七
      年間開立的支票及本票均未兌現的事實，已經被告坦白承
      認（九Ｏ偵二五三七九卷第三頁反面）。可認於本案行為
      時被告確實拖欠告訴人戊○○大筆債務。
（二）被告自警詢以至本院審理，均不否認原判決附表的票據是
      被告簽發、票據上印文的印章是被告所刻，均未經方林素
      美同意等事實。
（三）於本案行為時，八八年六月二五日，被告拖欠告訴人債務
      已歷年數，不可能期待債權人以和悅的言語表情催討債務
      。因此，告訴人在君悅飯店目睹拖欠大筆債務的債務人即
      被告乙○○於高級餐廳消費，忿怒的情緒可以理解。告訴
      人趨前以鞋跟敲打被告頭部，不應認為是使被告意志陷於
      不自由的行為，並由被告刻意請當時與被告一同用餐的證
      人甲○○離去，得以證明（本院九五年十二月二七日審判
      筆錄第四頁第二答）；若被告當時真的處於明顯且急迫的
      危險或身心不自由狀況，不可能隨即請證人甲○○離開現
      場。
（四）當日，不論在君悅飯店或被告所稱，如今已無從查證的「
      力代咖啡館」，被告雖曾急切地電話聯繫友人即當時台北
      市信義分局刑事組組長丙○○，但無論是證人丙○○所稱
      ，時間久遠已不記得當天曾否因被告的電話聯絡而前往現
      場，或如被告所辯，證人丙○○曾因此到場；總之，當天
      並沒有足以令「刑事組組長」察覺有何強暴脅迫妨害自由
      的情況。證人丙○○並證述，當天曾告知被告若受有不法
      狀況，被告可再電洽；之後被告曾再電話聯繫表示沒事（
      同上審判筆錄第六頁第二、五答）。由被告的對外聯繫自
      由並未受到限制，可證被告辯稱當日曾遭脅迫挾持等語，
      不可採信。
（五）在「力代咖啡館」或前往偽刻方林素美印章時，被告均未
      曾向店家或證人丙○○求救；簽發前述七百二十萬元本票
      後，也沒有報案的舉動。辯稱開立前述本票是受挾持脅迫
      的辯解，不能採信。
（六）並且被告於八八年六月二五日開立本案七百二十萬元本票
      之後，又未兌現，而於八九年六月二日再簽發面額各十萬
      元的本票十四紙（九Ｏ偵二五三七九卷第八至十二頁）予
      告訴人，已經證人即告訴人戊○○結證明確，被告對此並
      不爭執（同上審判筆錄第九頁下方至第十頁）。
      可證被告確實承認應擔負本案七百二十萬元的本票債務，
      只是當時被告並無能力說服配偶方林素美兌現該七百二十
      萬元，因而被告再開具十四張本票與告訴人以清理債務。
（七）綜上，八八年六月二五日自君悅飯店起，被告不情願於受
      告訴人討債，可以理解；但辯稱在喪失自由意志下而簽發
      票據的辯解，無可採信。
      縱使於今被告已就告訴人折讓後的債務清償，但被告在賴
      債拖欠的償債過程中的不法行為，不因民事糾葛的解消而
      同時灰飛煙滅。
      被告未能循規守法，曾有拘役、徒刑、緩刑紀錄，目前仍
      處於徒刑易科罰金分期執行中，已經被告坦白承認，並有
      本院被告前案紀錄表可憑，不符合緩刑要件。
二、被告否認犯行，無理由，應併駁回。
肆、被告於八八年六月二五日與告訴人之間是否並曾簽立頂讓書
    ，與本案無關。
  　被告聲請傳喚當日與告訴人同行，曾任台北市松山分局員警
    的證人吳敏聰。因受脅迫的辯解不可採信，已如前述；且被
    告供稱：「我在簽本票的時候，吳敏聰當時沒有在場。」（
    本院九五年七月十一日準備程序筆錄第一頁末行），即無傳
    訊必要。
    辯護人於辯論終結後具狀聲請傳喚證人王慶麟，以證告訴人
    個性暴戾，與被告曾於市刑大發生拉址等情，並檢附台北市
    議員代民眾陳情便箋等書面，無從審酌，且與本案無關。
伍、依刑事訴訟法第三七三條、第三六八條，判決如主文。
中　　華　　民　　國　　96　　年　　2 　　月　　7 　　日
　 　　　　　　　　　刑事第六庭審判長 法　官  林堭儀
 　　　　　　　　　　　　　　　　　   法　官  蔡聰明
 　　　　　　　　　　　　　　　　　   法　官  郭豫珍
以上正本證明與原本無異。
如不服本判決，應於收受送達後十日內向本院提出上訴書狀，其
未敘述上訴之理由者並得於提起上訴後十日內向本院補提理由書
（均須按他造當事人之人數附繕本）。
                                      書記官  胡勤義
中　　華　　民　　國　　96　　年　　2 　　月　　7 　　日
附錄：本案論罪科刑法條全文
中華民國刑法第201條
意圖供行使之用，而偽造、變造公債票、公司股票或其他有價證
券者，處3年以上10年以下有期徒刑，得併科3千元以下罰金。
行使偽造、變造之公債票、公司股票或其他有價證券，或意圖供
行使之用，而收集或交付於人者，處1年以上7年以下有期徒刑，
得併科3千元以下罰金。
